【裁判字號】    97,訴,1913
【裁判日期】    971231
【裁判案由】    毒品危害防制條例
【裁判全文】
臺灣基隆地方法院刑事判決              97年度訴字第1913號
公  訴  人  臺灣基隆地方法院檢察署檢察官
被      告  乙○○
                    （另案在臺灣基隆監獄執行中）
上列被告因違反毒品危害防制條例案件，經檢察官提起公訴（97
年度毒偵字第2890號），被告並為有罪陳述，本院合議庭乃裁定
由受命法官獨任以簡式審判程序進行審理，並判決如下：
    主  文
乙○○施用第一級毒品，累犯，處有期徒刑柒月。
    事  實
一、前案紀錄：
  (一)乙○○前因初犯施用毒品案件，經觀察、勒戒後，認無繼續
    施用毒品之傾向，於民國92年6 月11日經釋放出所，並由臺
    灣基隆地方法院檢察署檢察官於92年6 月9 日，以92年度毒
    偵緝字第43號為不起訴處分確定。
  (二)其後，又分別因(甲)於前揭(一)所述之觀察、勒戒執行完畢經釋
    放出所以後之五年以內，再犯施用毒品案件（二犯施用毒品
    案件；施用毒品時間：自93年4 月19日起，至93年7 月11日
    止），由臺灣基隆地方法院檢察署檢察官提起公訴，經本院
    於93年10月22日，以93年度訴字第445 號判決有期徒刑八月
    、六月，應執行有期徒刑一年確定；(乙)犯詐欺案件，經臺灣
    高等法院於94年7 月7 日，以94年度上訴字第1472號判決有
    期徒刑七月確定；(丙)三犯施用毒品案件，由臺灣基隆地方法
    院檢察署檢察官提起公訴，經本院於94年4 月18日，以94年
    度訴字第206 號判決有期徒刑一年二月確定；(丁)犯詐欺案件
    ，經本院於94年11月15日，以94年度簡上字第120 號判決有
    期徒刑三月確定。所犯(乙)(丙)(丁)三案，則經合併定刑為有期徒
    刑一年八月（本院94年度聲字第1153號裁定），再與所犯(甲)
    案合併計算執行期間，94年2 月1 日發監執行、96年5 月27
    日執行完畢（構成累犯）。
  (三)繼而再分別因(戊)四犯施用毒品案件，由臺灣基隆地方法院檢
    察署檢察官提起公訴，經本院於97年8 月30日，以97年度訴
    字第909 號判決有期徒刑八月、七月、四月，應執行有期徒
    刑一年八月確定（現正執行中）；(己)五犯施用毒品案件，由
    臺灣基隆地方法院檢察署檢察官提起公訴，經本院於97年7
    月25日，以97年度訴字第959 號判決有期徒刑三月、七月，
    應執行有期徒刑九月確定（現正執行中）；(庚)六犯施用毒品
    案件（施用毒品時間：97年7 月18日、97年7 月20日、97年
    7 月24日、97年7 月29日、97年8 月17日、97年9 月10日）
    ，經本院於97年11月26日，以97年度訴字第1723號判決有期
    徒刑七月、三月、七月、七月、七月、四月、七月，應執行
    有期徒刑二年六月在案（以上，均不構成累犯）。
二、本案事實：
    乙○○猶不思戒除毒癮，復基於施用第一級毒品海洛因之犯
    意，於97年9 月6 日下午5 時，在基隆市仁愛區○○○路11
    3 巷57弄42號住處，將稀釋後之海洛因置入注射針筒再持以
    施打血管，藉以施用第一級毒品海洛因1 次。乃為警於97年
    9 月7 日中午12時，在基隆市安樂區○○○路112 巷附近盤
    檢查獲，經採其尿液送驗，結果呈嗎啡（海洛因代謝後尿液
    檢出成份）陽性反應，而悉上情。
三、案經基隆市警察局第四分局移送臺灣基隆地方法院檢察署檢
    察官偵查起訴。
    理  由
壹、程序事項
    本案被告乙○○所犯者非為死刑、無期徒刑、最輕本刑為三
    年以上有期徒刑之罪或高等法院管轄之第一審案件，其於準
    備程序進行中，先就被訴事實為有罪之陳述，經告知其簡式
    審判程序之旨，並聽取公訴人、被告之意見後，本院業已依
    刑事訴訟法第二百七十三條之一第一項規定，裁定由受命法
    官獨任以簡式審判程序進行本案之審理。
貳、實體事項
一、前揭事實業據被告乙○○於本院審理時坦承在卷，且被告為
    警查獲而採集之尿液檢體，經送請臺灣尖端先進生技醫藥股
    份有限公司以氣相層析質譜儀法為確認檢驗之結果，呈嗎啡
    （海洛因代謝後尿液檢出成份）陽性反應。此亦有臺灣尖端
    先進生技醫藥股份有限公司97年9 月19日濫用藥物檢驗報告
    1 份，暨足與上開檢驗報告相對應之尿液檢體對照表1 件在
    卷可憑；參之以酵素免疫分析或薄層定性分析等方式為初步
    篩檢者，檢驗結果雖有相當程度偽陽性之可能，然以氣（液
    ）相層析、質譜分析之儀器為交叉確認者，檢驗結果出現偽
    陽性之機率則極低，因而具有公信力，核足為對涉嫌人不利
    之認定；尤以「毒品施用後於尿液、血液中可檢出之最大時
    限，與施用劑量、施用頻率、施用方式、施用者飲水量之多
    寡、個人體質、代謝情況、檢體收集時間點及所用檢測方法
    之靈敏度等因素有關，因個案而異。依據Clarke's Isolati
    on Identification of Drugs第二版記載，血液中藥物之半
    衰期（濃度減半所需時間）分別為古柯鹼0.7-1.5 小時、海
    洛因3 分鐘（其代謝物為嗎啡2-3 小時）、嗎啡2-3 小時、
    大麻20-36 小時、安非他命12小時（當尿液偏酸性時，為4-
    8 小時）、甲基安非他命9 小時、Ketamine 2-4小時，而MD
    MA約8.49小時。一般於尿液中可檢出之最大時限，古柯鹼為
    施用後1-4 天、海洛因2-4 天、嗎啡2-4 天、大麻1-10天、
    安非他命1-4 天、甲基安非他命1-5 天、MDMA1-4 天、MDA
    1-4 天、Ketamine 2-4天。」此復曾經行政院衛生署藥物食
    品檢驗局以92年7 月23日管檢字第0920005609號函釋在案。
    勾稽以觀，足見被告於本院審理時之任意性自白，與事實相
    符，堪可採信。再者，被告查有如本判決事實欄一所載施用
    毒品之前案紀錄。觀諸卷附臺灣高等法院被告前案紀錄表、
    不起訴處分書、刑事判決內容即明。從而，本案事證明確，
    參照最高法院97年9 月9 日97年度第5 次刑事庭會議二決議
    意旨，被告於初犯施用毒品案件之五年以內，再犯施用毒品
    之犯行，堪可認定，應依法論科。
二、論罪科刑：
  (一)查海洛因、安非他命類分別係毒品危害防制條例所列管之第
    一級、第二級毒品，此為該條例第二條第二項第一款、第二
    款所明定。按犯毒品危害防制條例第十條之罪（施用毒品罪
    ）者，檢察官應聲請法院裁定，令被告入勒戒處所觀察、勒
    戒，經勒戒處所陳報，認受觀察、勒戒人無繼續施用毒品傾
    向者，應即釋放，並為不起訴之處分；認有繼續施用毒品傾
    向者，即應聲請法院裁定令入戒治處所強制戒治，俟強制戒
    治期滿釋放，再為不起訴之處分。惟依上揭規定觀察勒戒或
    強制戒治執行完畢釋放後，五年內再犯毒品危害防制條例第
    十條之罪（施用毒品罪）者，檢察官即應依法追訴，毒品危
    害防制條例第二十條第一項、第二項、第二十三條第二項分
    別定有明文。
  (二)核被告於初犯施用毒品案件以後之五年以內，再犯施用第一
    級毒品海洛因之行為，係犯毒品危害防制條例第十條第一項
    之施用第一級毒品罪。被告施用毒品前、後持有第一級毒品
    海洛因之低度行為，應為施用第一級毒品之高度行為所吸收
    ，不另論罪。
  (三)被告查有如本判決事實欄一(二)所載之犯罪科刑及刑之執行情
    形，此有臺灣高等法院被告前案紀錄表在卷可稽，乃於前案
    有期徒刑執行完畢後，五年以內，故意再犯本起最重本刑有
    期徒刑以上之罪，為累犯，應依刑法第四十七條第一項規定
    ，加重其刑。
  (四)本院審酌被告犯罪之動機、吸食頻率、曾有施用毒品之前科
    仍不知戒除，惟慮及其犯後坦承犯行、所犯乃戕害自己身心
    健康，尚未危及他人等一切情狀，量處如主文所示之刑。
據上論斷，應依刑事訴訟法第二百七十三條之一第一項、第二百
九十九條第一項前段，毒品危害防制條例第二十三條第二項、第
十條第一項，刑法第十一條前段、第四十七條第一項，判決如主
文。
本案經檢察官甲○○到庭執行職務。
中    華    民    國    97    年    12    月    31    日
                  刑事第四庭法  官  王慧惠
以上正本證明與原本無異。
如不服本判決應於收受送達後10日內向本院提出上訴書狀，並應
敘述具體理由；其未敘述上訴理由者，應於上訴期間屆滿後20日
內向本院補提理由書 (均須按他造當事人之人數附繕本)「切勿
逕送上級法院」。
中    華    民    國    97    年    12    月    31    日
                            書記官  王一芳
附錄論罪法條：
毒品危害防制條例第10條第1 項
施用第一級毒品者，處6 月以上5 年以下有期徒刑。


司法院資訊處製作；財團法人民間司法改革基金會備份。
